【裁判字號】    95,花訴,9
【裁判日期】    950712
【裁判案由】    行使偽造文書
【裁判全文】
臺灣花蓮地方法院刑事判決               95年度花訴字第9號
公  訴  人  臺灣花蓮地方法院檢察署檢察官
被      告  乙○○
上列被告因行使偽造文書案件，經檢察官聲請簡易判決處刑（91
年度偵字第157號），本院認有刑事訴訟法第451條之1第4項但書
之情形，改適用通常程序審理，判決如下：
    主  文
乙○○無罪。
    理  由
一、聲請簡易判決處刑意旨略以：被告乙○○與甲○○曾有債務
    糾紛，事後被告與甲○○達成協議，並由被告出具內有債務
    人被告須按月償還債務，如超過三個月未付，債務人及背書
    人均願無條件接受法律制裁之旨的「償還書」予甲○○收執
    以為憑信，被告明知其配偶楊阿美、其岳父曾明生、岳母楊
    玉英等人對於上開償還書內容事前並不知情，被告為解其遭
    人討債之燃眉之急，乃自行盜用楊阿美、曾明生二人印章蓋
    於上開償還書之背書人欄位下、盜用楊阿美枝印章蓋於債務
    人欄位下，並偽造其等署押後，向甲○○提出行使，足以生
    損害於楊阿美、楊玉英及曾阿明等人之權益，因認被告涉犯
    刑法第216條、第210條之行使偽造私文書罪嫌云云。
二、按犯罪事實應依證據認定之，無證據不得認定其犯罪事實；
    又不能證明被告犯罪者，應諭知被告無罪之判決，刑事訴訟
    法第154條第2項、第301條第1項分別定有明文。又事實之認
    定，應憑證據，如未能發現相當證據，或證據不足以證明，
    自不能以推測或擬制之方法，為裁判基礎（最高法院40年台
    上字第86號判例參照）。再者，認定不利於被告之事實，須
    依積極證據，苟積極證據不足為不利於被告事實認定時，即
    應為有利於被告之認定，更不必有何有利之證據（最高法院
    30年上字第816號判例可參）。
三、本件檢察官認為被告涉有上開行使偽造私文書罪嫌，係以被
    告之自白，證人即被害人楊阿美、楊玉英、曾明生於警詢中
    之陳述，並有償還書影本附卷可參為其依據。被告經合法傳
    喚，雖未於審理期日到庭，但其於本院準備程序期日到庭時
    ，否認有上開偽造私文書之犯行，辯稱：上開償還書上之簽
    名均是其太太楊阿美及岳父曾明生、岳母楊玉英親自簽名等
    語。經查：
    (一)被告於警詢及第一次偵查時雖均坦承上開偽造私文書之犯
      行（見警卷第6頁、91年度偵字第157號卷第12頁），證人
      楊阿美、楊玉英於警詢中、證人曾阿明於警詢及第一次偵
      查時亦陳稱：不知被告以渠等名義在償還書上簽名云云（
      見警卷第11、13、15頁、91年度偵字第157 號卷第14頁）
      。然證人楊玉英於偵查時已陳稱：償還書上的章為伊所有
      ，伊同意被告做保證等語，證人楊阿美亦陳稱：償還書上
      的印章為伊所有，被告去借錢時就告訴伊了（均見91年度
      偵字第157號卷第13、15頁）（被告均同意上開證人所述
      作為證據，故依刑事訴訟法第159條之5第1項規定有證據
      能力）。而證人楊阿美、楊玉英、曾阿明嗣後於偵查中則
      均改稱：償還書上之簽名均為渠等所為等語（見92年度偵
      續字第8號卷第31頁背面、第42頁背面）。是上開三位證
      人前後所述均不相同，何者可採，已值懷疑。復參以告訴
      人甲○○係以上開證人三人與被告共涉詐欺取財罪提出告
      訴，是上開證人在就本案有利害關係情形下，於警詢中所
      為之上開陳述，是否屬實？確值深究。
    (二)又告訴人甲○○（後更名為王建凌）於偵查中即已指稱：
      楊玉英、楊阿美、曾明生當時均在場簽名等語（見91年度
      偵字第157 號卷第12頁），並於本院證稱：寫償還書時，
      被告的岳父、岳母、被告夫妻均在場，償還書上之簽名均
      係被告、楊阿美、楊玉英、曾明生四人親自簽名的，至於
      簽名上方所載之債務人、背書人等字則為被告自己所寫等
      語。
    (三)再觀之卷附償還書、借據、切結書、本票上簽名之字跡（
      見90年度他字第858號卷第13-16頁），可明顯看出上開簽
      名並非一人所為。又比對上開文件上「楊阿美」、「楊玉
      英」、「曾明生」等人之簽名與其等於偵查筆錄上之簽名
      （見91年度偵字第157號卷第16頁、92年度偵續字第8號卷
      第33頁、第45頁）均相同，可證明償還書上之簽名確為楊
      阿美、楊玉英、曾明生親自為所。是其等於警詢或偵查中
      陳稱：不知此事，償還書上之簽名非其等所為云云，應係
      遭告訴人甲○○指稱其等共同涉犯詐欺罪嫌，而為脫免刑
      責之詞，並非屬實，自不足取。而被告於警詢及第一次偵
      查時自白上情，亦應係為避免其妻及岳父、岳母遭告訴人
      刑事追究，甚至民事追償，而為其等卸責之詞，其自白亦
      與事實不符，不得採信。
四、綜上所述，被告並未為上開偽造私文書之犯行，揆諸首揭法
    條及判例意旨，爰為被告無罪之諭知。
五、被告經合法傳喚無正當理由不到庭，本院認本件為應諭知無
    罪之案件，爰不待其陳述逕行判決。
據上論斷，應依刑事訴訟法第452條、第306條、第301條第1項之
規定，判決如主文。
本件經檢察官丙○○到庭執行職務。
中    華    民    國    95    年    7     月    12    日
                        臺灣花蓮地方法院刑事第一庭
                              審判長法  官  張健河
                                    法  官  吳韻馨
                                    法  官  李世華
上列正本證明與原本無異。
如對本判決不服，應於送達後10日內，向本院提出上訴狀（應抄
附繕本）告訴人或被害人如對於本判決不服者，應具備理由請求
檢察官上訴，其上訴期間之計算係以檢察官收受判決正本之日期
為準。
                                    書記官  李閔華
中    華    民    國    95    年    7     月    14    日


司法院資訊處製作；財團法人民間司法改革基金會備份。
